臺灣橋頭地方法院民事判決
111年度橋簡字第524號
原      告  張碩修  
被      告  楊詠湟  
            蘇紀嘉  
上列當事人間請求遷讓房屋等事件，本院於民國111年11月15日
言詞辯論終結，判決如下：
    主    文
被告應連帶給付原告新臺幣150,183元，及自民國111年11月4日
起至清償日止，按年利率百分之五計算之利息。
訴訟費用由被告連帶負擔。
本判決得假執行。
    事實及理由
壹、程序方面
一、按原告於判決確定前，得撤回訴之全部或一部。但被告已為
    本案之言詞辯論者，應得其同意、簡易訴訟之訴狀送達後，
    原告不得將原訴變更或追加他訴。但請求之基礎事實同一、
    擴張或減縮應受判決事項之聲明者，不在此限，民事訴訟法
    第262條第1項、第436 條第2 項、第255 條第1項第2 款及
    第3 款分別定有明文。又所謂請求之基礎事實同一，係指變
    更或追加之訴與原訴之原因事實有其共同性，先後所為請求
    之主張在社會生活上可認為有共通性或關連性，而就原請求
    之訴訟及證據資料於相當程度範圍內具有同一性或一體性，
    在審理時得加以利用，俾先後兩請求可在同一程序得加以解
    決，以避免重複審理，庶能統一解決紛爭，用符訴訟經濟者
    即屬之（最高法院96年台上字第471號民事判決意旨參照）
    。原告起訴時僅以楊詠湟為被告，起訴時聲明原為：㈠被告
    楊詠湟應將坐落高雄市○○區○○路000號5樓之房屋（下稱系爭
    房屋）全部遷讓返還原告；㈡被告應給付原告新臺幣（下同
    ）82,800元，及自民國111年4月1日至清償日止，按年利率5
    ％計算之利息；㈢原告願供擔保，請准宣告假執行（本院卷第
    11頁）；嗣於111年10月6日本院審理中，原告自承被告業已
    遷出，遂撤回前開第一項聲明（本院卷第115頁正反面），
    並追加連帶保證人蘇紀嘉為被告，變更前開聲明為：㈠被告
    應連帶給付原告150,183元，及自111年10月6日言詞辯論筆
    錄送達最後一位被告翌日起至清償日止，按週年利率5％計算
    之利息；㈡願供擔保，請准宣告假執行（本院卷第115至116
    頁）。原告所為訴之變更，核屬擴張或減縮應受判決事項之
    聲明，其請求之基礎事實同一，追加連帶保證人蘇紀嘉為被
    告合於前揭規定，應予准許。
二、被告楊詠湟、蘇紀嘉經合法通知，均未於言詞辯論期日到場
    ，核無民事訴訟法第386條各款所列情形，爰依原告之聲請
    ，准由其一造辯論而為判決。　　
貳、實體方面
一、原告主張：被告楊詠湟於110年8月16日向原告承租系爭房屋
　　，被告蘇紀嘉擔任連帶保證人，雙方約定租期2年，自110年
    8月16日起至112年8月15日止，每月租金17,500元（下稱系
    爭租約）。被告楊詠湟自111年1月起開始未依約繳付租金，
    經原告以存證信函催告支付，被告楊詠湟仍未支付，原告乃
    於111年9月6日當庭言詞終止系爭租約，其後被告業已遷離
    系爭房屋，惟扣除押租金後，被告尚欠自111年3月1日起至
    同年9月15日止之租金共113,750元、自111年3月1日起至同
    年9月15日止之管理費21,125元、111年3月至9月之水費1,32
    6元、瓦斯費2,174元、電費11,808元未清償，以上合計150,
    183元。爰依據系爭租約、不當得利之法律關係，請求被告
    連帶給付上開租金、管理費、水費、電費、瓦斯費，合計15
    0,183元。並聲明：如變更後之聲明所示。
二、被告均經合法通知，均未於言詞辯論期日到場，亦未提出書
    狀作何聲明或陳述。　　
三、本院得心證之理由
　㈠原告上開主張之事實，業據提出系爭租約、存證信函、建物
    所有權狀等件為證（本院卷第15至25頁），其中系爭房屋為
    原告所有，並有高雄市稅捐稽徵處左營分處111年課稅明細
    表可佐（本院卷第35頁），堪信原告前開主張為真實。
  ㈡按承租人租金支付有遲延者，出租人得定相當期限，催告承
    租人支付租金，如承租人於期限內不為支付，出租人得終止
    契約。租賃物為房屋者，遲付租金之總額，非達2個月之租
    額，不得依前項之規定，終止契約。所有人對於無權占有或
    侵奪其所有物者，得請求返還之。對於妨害其所有權者，得
    請求除去之。民法第440條第1項、第2項前段、第767條第1
    項分別定有明文。經查，被告已經遲付租金達2個月以上(詳
    後述），原告前以存證信函定相當期限催告被告楊詠湟給付
    租金，有存證信函影本為證，被告楊詠湟遲未繳納，原告乃
    以本院111年9月6日言詞辯論筆錄繕本送達被告之方式，終
    止系爭租約，則本院依法送達該言詞辯論筆錄繕本與被告楊
    詠湟，系爭租約應已於111年9月15日合法終止。據此，系爭
    租賃契約關係既經原告合法終止，系爭契約之租賃關係即消
    滅。
  ㈢又按押租金之主要目的在於擔保承租人履行租賃債務，故租
    賃關係消滅後，承租人如有欠租或其他債務不履行時，其所
    交付之押租金，發生當然抵充之效力，最高法院104年度台
    上字第1569號判決參照。經查，被告楊詠湟自111年1月起開
    始積欠租金，經原告扣抵押租金35,000元後，自111年3月1
    日起至同年9月15日止，尚積欠原告6個半月之租金113,750
    元（計算式：17,500×6.5）。另兩造約定被告楊詠湟於租賃
    期間應負擔系爭房屋管理費、水費、電費、瓦斯費，此觀系
    爭租約第6條約定即明（本院卷第16至17頁）。原告主張被
    告於租賃期間積欠自111年3月1日起至同年9月15日止之管理
    費21,125元、111年3月至9月之水費1,326元、瓦斯費2,174
    元、電費11,808元，均經原告代為繳納之情，有欣高石油氣
    電子發票、台灣自來水公司繳費憑證、台灣電力公司繳費憑
    證及公共管理費用分攤收費單等件在卷可憑（本院卷第63至
    64、81至91頁），堪信為真。而上開費用本應由被告楊詠湟
    負擔，惟其非但未為給付，反由原告代為清償，受有該費用
    債務消滅之利益，致原告受有金錢上之損失，因被告楊詠湟
    受有該費用債務消滅之利益即無法律上之原因。則原告依系
    爭租約、不當得利之規定，請求被告楊詠湟償還上開金額，
    當屬有據。 
  ㈣再按保證債務之所謂連帶，係指保證人與主債務人負同一債
    務，對於債權人各負全部給付責任者而言，此就民法第272
    條規定連帶債務之文義觀之甚明。而就承租人之債務負保證
    責任者，其所保證之範圍，包括租賃關係終止後，因承租人
    未履行返還租賃物義務而生之損害賠償，最高法院45年台上
    字第1426號判決、87年度台上字第2428號裁定意旨均可資參
    照。本件被告蘇紀嘉既為系爭租約之連帶保證人，則就承租
    人即被告楊詠湟於系爭租約中所生之債務，自負連帶保證之
    責。從而，原告請求被告蘇紀嘉，與被告楊詠湟連帶給付15
    0,183元，自亦有據。
四、綜上所述，原告依系爭租約及不當得利之法律關係，請求被
    告連帶給付150,183元，及自言詞辯論筆錄繕本送達最後一
    位被告翌日即111年11月4日(見本院卷第129頁公示送達公告
    )起至清償日止，按週年利率5％計算之利息，應屬有據，應
    予准許。
五、本判決係就民事訴訟法第427條第2項第1款訴訟適用簡易程
    序所為被告敗訴之判決，爰依同法第389條第1項第3款之規
    定，依職權宣告假執行。原告固聲明願供擔保請准宣告假執
    行，然此僅促使本院依職權發動，毋庸為准駁之諭知。
六、訴訟費用負擔之依據：民事訴訟法第78條。　　
中　　華　　民　　國　　111 　年　　12　　月　　1 　　日
    　　　　　　　橋頭簡易庭　法　　　官  郭育秀
以上正本係照原本作成。
如不服本判決，應於送達後20日內，向本院提出上訴狀並表明上
訴理由，如於本判決宣示後送達前提起上訴者，應於判決送達後
20日內補提上訴理由書（須附繕本）。
中　　華　　民　　國　　111 　年　　12　　月　　1 　　日
    　　　　　　　　　　　　書　記　官  塗蕙如